---
title: "Outliers_B1_1Variate_IQR"
author: "joseangeldiazg"
date: "13/12/2017"
output: html_document
---

```{r setup, include=FALSE}
knitr::opts_chunk$set(echo = TRUE)
```

### Máster En Ciencia de Datos -> Detección de anomalías
### Juan Carlos Cubero. Universidad de Granada


# UNIVARIATE STATISTICAL OUTLIERS -> IQR 


*Cuando necesite lanzar una ventana gráfica, ejecute X11()*

Vamos a trabajar con los siguientes objetos:

* mydata.numeric: frame de datos (Las columnas numericas)
* indice.columna: índice de una columna de datos de mydata.numeric
* nombre.mydata:  Nombre del frame para que aparezca en los plots

En este script los estableceremos a la base de datos mtcars, columna 1 y nombre "mtcars".


```{r}
mydata.numeric  = mtcars[,-c(8:11)]  # mtcars[1:7]
indice.columna  = 1
nombre.mydata   = "mtcars"
mydata.numeric
```

Ahora creamos los siguientes objetos:

* **mydata.numeric.scaled** -> Debe contener los valores normalizados de mydata.numeric. Para ello, usad la función scale

* **columna** -> Contendrá la columna de datos correspondiente a indice.columna. Basta realizar una selección con corchetes de mydata.numeric

* **nombre.columna** -> Debe contener el nombre de la columna. Para ello, aplicamos la función names sobre mydata.numeric

* **columna.scaled** -> Debe contener los valores normalizados de la anterior

```{r}
mydata.numeric.scaled<-scale(mydata.numeric)
columna<-mydata.numeric[indice.columna]
nombre.columna<-names(columna)
columna.scaled<-mydata.numeric.scaled[,nombre.columna]
columna.scaled
```


# Parte primera. Cómputo de los outliers IQR


## Vamos a calcular los outliers según la regla IQR, directamente sin funciones propias. 

Para ello calculamos las siguientes variables:

* cuartil.primero -> primer cuartil
* cuartil.tercero -> tercer cuartil
* iqr             -> distancia IQR

Para ello, usamos las siguientes funciones:

* quantile(columna, x) para obtener los cuartiles. x=0.25 para el primer cuartil, 0.5 para la mediana y 0.75 para el tercero.

* IQR para obtener la distancia intercuartil (o bien reste directamente el cuartil tercero y el primero)

```{r}
cuartil.primero<-quantile(columna.scaled,0.25)
cuartil.primero
cuartil.tercero<-quantile(columna.scaled,0.75)
cuartil.tercero
iqr<-IQR(columna.scaled)
iqr
```


Tras esto, calculamos las siguientes variables -los extremos que delimitan los outliers-

* extremo.superior.outlier.normal  = cuartil tercero + 1.5 IQR
* extremo.inferior.outlier.normal  = cuartil primero - 1.5 IQR
* extremo.superior.outlier.extremo = cuartil tercero + 3 IQR
* extremo.inferior.outlier.extremo = cuartil primero - 3 IQR

```{r}
extremo.superior.outlier.normal<-cuartil.tercero+1.5*iqr
extremo.inferior.outlier.normal<-cuartil.primero-1.5*iqr
extremo.superior.outlier.extremo<-cuartil.tercero+3*iqr
extremo.inferior.outlier.extremo<-cuartil.primero-3*iqr
```

Una vez creadas las variables, construimos sendos vectores: 

* vector.es.outlier.normal 
* vector.es.outlier.extremo

Son vectores de valores lógicos TRUE/FALSE que nos dicen si cada registro es o no un outlier con respecto a la columna fijada. Para ello, basta comparar con el operador > o el operador < la columna con alguno de los valores extremos anteriores

El resultado debe ser el siguiente:

*[1] FALSE FALSE FALSE FALSE FALSE FALSE FALSE FALSE FALSE FALSE FALSE FALSE FALSE FALSE FALSE FALSE FALSE FALSE FALSE  TRUE FALSE FALSE FALSE FALSE FALSE FALSE FALSE FALSE FALSE FALSE FALSE FALSE*

Calculamos los **outliers normales**:

```{r}
vector.es.outlier.normal<-columna.scaled>extremo.superior.outlier.normal | columna.scaled<extremo.inferior.outlier.normal 
vector.es.outlier.normal
```

Calculamos los **outliers extremos**:

```{r}
vector.es.outlier.extremo<-columna.scaled>extremo.superior.outlier.extremo | columna.scaled<extremo.inferior.outlier.extremo
vector.es.outlier.extremo
```

En base a los datos obtenidos podemos ver que solo tenemos un outlier normal, que es el referente al **Toyota Corolla**. 



## Índices y valores de los outliers

Construimos las siguientes variables:

* claves.outliers.normales     -> Vector con las claves (identificador numérico de fila) de los valores que son outliers. Para obtenerlo, usad which sobre vector.es.outlier.normal

* data.frame.outliers.normales -> data frame obtenido con la selección del data frame original de las filas que son outliers. Puede usarse o bien vector.es.outlier.normal o bien claves.outliers.normales Este dataframe contiene los datos de todas las columnas de aquellas filas que son outliers.                                  
* nombres.outliers.normales    -> vector con los nombres de fila de los outliers. Para obtenerlo, usad row.names sobre el data frame anterior

* valores.outliers.normales    -> vector con los datos de los outliers. Se muestra sólo el valor de la columna que se fijó al inicio del script 

* Idem con los extremos

```{r}
claves.outiers.normales<-which(vector.es.outlier.normal)
claves.outiers.normales
data.frame.outliers.normales<-data.frame(mydata.numeric[claves.outiers.normales,])
data.frame.outliers.normales
nombres.outliers.normales <- row.names(data.frame.outliers.normales)
nombres.outliers.normales 
valores.outliers.normales <- mydata.numeric[claves.outiers.normales,indice.columna]
valores.outliers.normales
```


Respecro a los valores de outliers.extremos, no tenemos valores que puedan categorizarse como tal, por tanto, no los calcularemos. 

## Desviación de los outliers con respecto a la media de la columna

Construimos la variable:

* valores.normalizados.outliers.normales -> Contiene los valores normalizados de los outliers. Usad columna.scaled y (o bien vector.es.outlier.normal o bien claves.outliers.normales)

```{r}
valores.normalizados.outliers.normales<-columna.scaled[claves.outiers.normales]
```


## Plot

Mostramos en un plot los valores de los registros (los outliers se muestran en color rojo) Para ello, llamamos a la siguiente función: 

*MiPlot_Univariate_Outliers (columna de datos, indices -claves numéricas- de outliers , nombre de columna)*

Lo haremos con los outliers normales y con los extremos

```{r}
MiPlot_Univariate_Outliers(columna,claves.outiers.normales,nombre.columna)
```


## BoxPlot


Vemos el diagrama de caja. Para ello, llamaréamos a la función boxplot, pero no muestra el outlier en la columna mpg.

```{r}
boxplot(columna, xlab=nombre.columna, main=nombre.mydata, las = 1)   
```

Para resolverlo, vemos el diagrama de caja con ggplot geom_boxplot. Para ello, llamamos a la siguiente función:

*MiBoxPlot_IQR_Univariate_Outliers = function (datos, indice.de.columna, coef = 1.5)*

Llamamos a la misma función pero con los datos normalizados. Lo hacemos para resaltar que el Boxplot es el mismo ya que el poder de la normalización es que no afecta a la posición relativa de los datos 

```{r}
MiBoxPlot_IQR_Univariate_Outliers(mydata.numeric.scaled,indice.columna, coef = 1.5)
MiBoxPlot_IQR_Univariate_Outliers(mydata.numeric, indice.columna, coef = 1.5)
```


## Cómputo de los outliers IQR con funciones propias

En este apartado hacemos lo mismo que antes, pero llamando a funciones que están dentro de !Outliers_A3_Funciones.R:

* vector_es_outlier_IQR      -> devuelve un vector TRUE/FALSE
* vector.claves.outliers.IQR -> devuelve los índices de los outliers

```{r}
vector_es_outlier_IQR(mydata.numeric, indice.columna)
vector_claves_outliers_IQR(mydata.numeric, indice.columna)
```

## Trabajamos con varias columnas simultáneamente

Los outliers siguen siendo univariate, es decir, con respecto a una única columna. Pero vamos a aplicar el proceso anterior de forma automática a todas las columnas. Para ello, llamamos a la función:

*vector_claves_outliers_IQR_en_alguna_columna = function(datos, coef = 1.5)*


Y construimos la variable:

* indices.de.outliers.en.alguna.columna 

```{r}
indices.de.outliers.en.alguna.columna<-vector_claves_outliers_IQR_en_alguna_columna(mydata.numeric.scaled)
```

Esta variable contiene los índices de aquellos registros que tienen un valor anómalo con respecto a alguna columna. Si mostramos los datos normalizados de dichos registros, debe salir lo siguiente:


```{r}
mydata.numeric.scaled[indices.de.outliers.en.alguna.columna,]
```

Vemos, por ejemplo, que el Toyota se dispara (por arriba) en mpg pero no tanto en el resto de columnas. El Maserati se dispara en hp (por arriba) y algo menos en qsec (por abajo). El cadillac se dispara en wt por arriba, al igual que el Lincoln y el Chrysler. El merc 230, se dispara en qsec. 
