---
title: 'Car Evaluation: Reglas de Asociación'
author: "joseangeldiazg"
date: "20/2/2018"
output: pdf_document
---

## 1 Introducción al dataset

Para la práctica de reglas de asociación de la asignatura **"Minería de Datos: Detección de Anomálias y  Aprendizaje no Supervisado"** se ha utilizado un dataset recuperado de la web de UCI que tiene ciertas características de coches y trata de evaluar los mismos en función de factores como su comodidad.

El dataset puede encontrarse en el siguiente enlace: https://archive.ics.uci.edu/ml/datasets/Car+Evaluation

Leemos los datos y construimos un dataframe, ya que estos vienen separados en data y names. 

```{r}
maint<-read.table("data/car.data", sep = ",")
names(car)<-c("precio-compra","precio-mantenimiento","puertas","pasajeros", "maletero", "seguridad", "clase")
```

## 2 Análisis exploratorio

```{r}
library(Hmisc)
str(car)
describe(car)
```

## 3 Paso a base de datos transaccional

Para el proceso de obtención de reglas de asociación, la base de datos debe ser transaccional. Nuestro dataset, segun lo estudiado en el punto anterior se presta a ello de manera fácil, por lo que no tendremos que preparar mucho los datos. 

```{r}
car.transactions <- as(car, "transactions")
summary(car.transactions)
```

